【裁判字號】    98,上易,322
【裁判日期】    990120
【裁判案由】    侵權行為損害賠償
【裁判全文】
臺灣高等法院高雄分院民事判決         98年度上易字第322號
上  訴  人  乙○○
被上訴人    甲○○○
上列當事人間請求侵權行為損害賠償事件，上訴人對於民國98年
10月20日臺灣高雄地方法院98年度訴字第1621號第一審判決提起
上訴，本院於99年1 月6 日言詞辯論終結，判決如下：
    主  文
上訴駁回。
第二審訴訟費用由上訴人負擔。
    事實及理由
一上訴人起訴主張：其與訴外人龔振達係夫妻關係，被上訴人明
  知龔振達為有配偶之人，竟分別於民國97年3 月間某日在高雄
  縣鳳山市某汽車旅館內，及同年4 月20日凌晨零時許在高雄市
  ○○區○○路268 號「歐閣汽車旅館」222 號房內，與龔振達
  為相姦行為，被上訴人所為破壞上訴人家庭圓滿，導致上訴人
  精神上受有莫大之痛苦，爰依民法第184 條第1 項前段、第19
  5 條第1 項、第3 項規定，提起本訴，請求被上訴人賠償上訴
  人非財產上之損害等語。求為判決：(一)被上訴人應給付新臺幣
  （下同）150 萬元及自起訴狀繕本送達翌日，即98年4 月17日
  起至清償日止，按週年利率5%計算之利息。(二)願供擔保准予宣
  告假執行。（原審判命被上訴人應給付20萬元及自98年4 月17
  日起算之法定遲延利息，未據被上訴人聲明不服；上訴人則就
  其敗訴部分中10萬元聲明不服，其餘部分業已確定）於本院聲
  明：(一)原判決關於駁回上訴人後開第二項部分之裁判廢棄。(二)
  被上訴人應再給付上訴人10萬元及自98年4 月17日起至清償日
  止，按週年利率5%計算之利息。
二被上訴人則以：其雖與龔振達發生性行為，惟並不知龔振達為
  有配偶之人，且其對於本院98年度審簡字第767 號刑事判決已
  提起上訴等語置辯。於本院聲明如主文所示。
三兩造所不爭執之事項：
(一)上訴人與龔振達為夫妻關係。
(二)被上訴人與龔振達分別於97年3 月間某日在高雄縣鳳山市某汽
  車旅館內，及同年4 月20日凌晨零時許在高雄市○○區○○路
  268 號「歐閣汽車旅館」222 號房內，發生性交行為。案經雙
  方配偶提出告訴，因被上訴人之前配偶邱建添與龔振達達成和
  解撤回告訴，僅被上訴人經原審法院以98年度簡上字第733 號
  刑事判決認定被上訴人與有配偶之龔振達相姦2 次，犯2 相姦
  罪，各處有期徒刑2 月，定應執行刑為有期徒刑3 月，得易科
  罰金，業已執行完畢。
四協商整理兩造爭點如下：原審判令被上訴人給付20萬元是否過
  低，而上訴人得依侵權行為法律關係請求被上訴人再給付非財
  產賠償10萬元？
五按因故意或過失不法侵害他人之權利者，應負損害賠償責任。
  故意以背於善良風俗之方法，加損害於他人者，亦同，民法第
  184 條第1 項定有明文。而相通姦足以破壞夫妻間之共同生活
  ，依社會一般觀念，不得謂非有以違背善良風俗之方法，加損
  害於他人之故意，苟其配偶確因此受有財產上或非財產上之損
  害，自得請求賠償，最高法院83年度台上字第2798號裁判意旨
  可資參照。次按於不法侵害他人基於父母、子、女或配偶關係
  之身分法益，而情節重大者，準用民法第195 條第1 項之規定
  ，被害人雖非財產上之損害，亦得請求賠償相當之金額，第19
  5 條第1 、3 項分別定有明文。末按慰藉金之賠償須以人格權
  遭遇侵害，使精神上受有痛苦為必要，其核給之標準固與財產
  上損害之計算不同，然非不可斟酌雙方身分資力與加害程度，
  及其他各種情形核定相當之數額，最高法院51年台上字第223
  號判例要旨亦可參照。
六經查：被上訴人與龔振達分別於97年3 月間某日在高雄縣鳳山
  市某汽車旅館內，及同年4 月20日凌晨零時許在高雄市○○區
  ○○路268 號「歐閣汽車旅館」222 號房內，發生性交行為一
  節，為被上訴人所不爭執（見本院卷第50頁至第51頁），核與
  龔振達於原審法院98年度審簡字第767 號審理中具結證述被上
  訴人明知其為有配偶之人，仍與之性交等情節相符（見原審98
  年度審簡字第767 號刑事卷第18頁），佐以被上訴人於原審法
  院98年度審簡字第767 號審理中與證人龔振達對質後自承：剛
  認識證人時不知道他已結婚，是認識他一陣子後才知道等語（
  見原審98年度審簡字第767 號刑事卷第18頁至第19頁），足認
  被上訴人確明知龔振達為有配偶之人，仍與其發生性行為，顯
  然業已故意不法侵害上訴人基於配偶關係發生之身分權所保障
  之身分法益，且情節重大。是以揆諸首揭說明，龔振達之配偶
  即上訴人自得請求非財產上之損害賠償。
七至被上訴人否認知悉龔振達為有配偶之人，並以其於原審法院
  98年度審簡字第767 號刑事案件審理中，聽不懂證人及法官所
  述內容等語置辯。惟查：被上訴人於97年4 月20日接受檢方訊
  問時，經檢察官詢以能否聽說國語、是否須要翻譯，被上訴人
  明確向檢察官表示聽得懂國語無需翻譯，因其來台已近10年等
  語，且被上訴人於偵審中對答如流，尚能為自己辯白「不知龔
  振達已婚」，嗣又改稱「以為龔振達已離婚」等節，有臺灣高
  雄地方法院檢察署97年度偵字第11808 號偵查卷、原審法院98
  年度審簡字第767 號、98年度簡上字第733 號刑事卷在卷可稽
  ，佐以被上訴人於本院審理中亦能充分了解訴訟程序進行中之
  問答，足認被上訴人顯無因不知證人龔振達證述內容而予以誤
  聽自白之可能。是以被上訴人否認知悉龔振達為有配偶之人仍
  故意與之相姦等語，並不足採。
八次查：上訴人專科畢業，原經營飲料店為業，月收入約6 萬元
  ，名下無不動產，有汽車1 輛；被上訴人為越南人，高中畢業
  ，無工作，名下無財產，現已離婚，曾於越南工廠作監工，及
  曾任臺灣塑膠工廠工人時月收入2 萬多元等情，為兩造所不爭
  執（見本院卷第48頁、第50頁），並有稅務電子閘門財產所得
  調件明細表、全戶戶籍資料查詢結果在卷可稽（見原審卷第12
  頁至第22頁、本院卷第32頁），自堪信為真實。本院審酌上述
  兩造之身分、地位、經濟狀況，及上訴人因本事件所受精神上
  痛苦之程度等一切情狀，認上訴人得請求被上訴人賠償之非財
  產上損害賠償以20萬元為適當。至上訴人主張被上訴人所為不
  法行為除造成上訴人出現胸痛及心律不整之病灶外，更因他人
  指點而出現精神焦慮症，無法工作，受有極大之損害；另被上
  訴人之前配偶邱建添前因龔振達與被上訴人通姦而提出告訴，
  雙方和解時乃由龔振達支付50萬元與邱建添，同一事實卻有不
  同之賠償金額，且其他民事判決就通姦判令賠償之金額均高於
  30萬元，原審判決命被上訴人給付20萬元非財產上損害賠償過
  低等語。惟查：上訴人雖經診斷有胸痛及心律不整、精神焦慮
  症等病灶一節，有被上訴人不爭執其真正之診斷證明書、預約
  單、預約掛號單在卷可憑（見本院卷第49頁至第50頁、原審卷
  第40頁至第41頁、審簡附民卷第9 頁），惟被上訴人否認上訴
  人罹患之病灶與本事件相關，上訴人復自承無法證明（見本院
  卷第48頁），如此自無從認定被上訴人本件所為已影響上訴人
  之健康。再查：上訴人之配偶龔振達於97年間有所得804,031
  元、不動產及投資財產為942,270 元；另被上訴人之配偶邱建
  添於97年間有所得28,937元，名下有3 部汽車一節，為兩造所
  不爭執（見本院卷第46頁至第47頁），並有其等稅務電子閘門
  財產所得調件明細表附卷可佐（見本院卷證物袋），足認龔振
  達及邱建添之身分、地位、經濟狀況，顯與兩造截然不同。況
  且龔振達支付50萬元與邱建添，係因其等2 人於刑事庭審理中
  自行達成和解，亦為上訴人所自承（見本院卷第48頁至第49頁
  ），可見龔振達支付50萬元與邱建添並非原審就同一事件所為
  判決認定龔振達應給付與邱建添之非財產上損害賠償金額，如
  此自不得予以比附援引。再者，上訴人所提出之其他民事判決
  所載事實均為長期多次性行為，甚至有同居之事實，且該等事
  件之被告或有相當之資力，或有工作，另尚有屬傷害事件之損
  害賠償一節，亦有該等判決書在卷可據（見本院卷第13頁至第
  25頁），乃均與本件被上訴人僅與龔振達發生2 次性行為之侵
  權事實，及被上訴人毫無財產收入情節明顯不同，是以上訴人
  以該等判決主張原審判令被上訴人給付20萬元過低等語，應不
  足採。
九綜上所述，上訴人主張本於侵權行為之法律關係，請求被上訴
  人給付30萬元及自98年4 月17日起至清償日止，按週年利率5%
  計算之利息，於20萬元本息部分，為有理由，應予准許。逾此
  所為請求，為無理由，不應准許，該超過部分假執行之聲請亦
  失所附麗，應併予駁回。上訴人之請求不應准許部分，原判決
  為上訴人敗訴之判決，並駁回其假執行之聲請，經核於法並無
  不合，上訴意旨求予廢棄改判，為無理由，應駁回其上訴。
十據上論結，本件上訴為無理由，依民事訴訟法第449 條第1項
  、第78條，判決如主文。
中    華    民    國    99    年    1     月    20    日
                            民事第四庭
                                審判長法官  蔡文貴
                                法      官  黃科瑜
                                法      官  謝靜雯
以上正本證明與原本無異。
本件不得上訴。
中    華    民    國    99    年    1     月    20    日
                                書  記  官  楊茱宜

司法院資訊處製作；財團法人民間司法改革基金會備份。
